【裁判字號】    89,上訴,492
【裁判日期】    890530
【裁判案由】    違反槍砲彈藥刀械管制條例
【裁判全文】
臺灣高等法院臺南分院刑事判決            八十九年度上訴字第四九二號   Ｇ
      上  訴  人
      即  被  告  甲  ○  ○
右上訴人因違反槍砲彈藥刀械管制條例案件，不服臺灣雲林地方法院八十八年度訴字
第二八四號中華民國八十九年一月二十八日第一審判決（起訴案號：臺灣雲林地方法
院檢察署八十八年度偵字第四二二、四四六、四五二號），堤起上訴，本院判決如左
：
      主      文
上訴駁回。
      事      實
甲○○於民國（下同）八十八年一月四日，在雲林縣台西鄉「北極熊玩具店」，購得
具有殺傷力之四五改造子彈六顆，即放在同鄉泉州村泉州五號其住處，而未經許可持
有之，嗣於同月六日下午三時許，在其上開住處，將該四五改造子彈六顆，未經許可
轉讓予丁鏢清（業經原審判處罪刑確定）持有後，復另行起意，未經許可收受持有丁
鏢清所轉讓，放在「瓦勒」玩具手槍彈匣內，具有殺傷力之改造子彈二顆，嗣經警先
於同月十一日下午三時許，在台西鄉○○路二九九巷四十一號丁鏢清住處，查扣得該
四五改造子彈六顆（已試射二顆並已於丁鏢清判決時沒收在案），繼循線於同日下午
九時許，在麥寮鄉○○路「摩登大滿貫遊樂場」前，從甲○○所騎車牌ＮＵＢ－六七
三號重機車置物箱中，查扣得該放在「瓦勒」玩具手槍彈匣內之改造子彈二顆（已試
射一顆）。案經雲林縣警察局台西分局報請臺灣雲林地方法院檢察署檢察官偵查起訴
。
      理      由
一、訊據上訴人即被告甲○○，固不諱言有右揭持有四五子彈六顆，繼而為丁鏢清取
    去後，又持有原丁鏢清所有不具殺傷力之「瓦勒」玩具手槍之事實；惟矢口否認
    有何違反槍砲彈藥刀械管制條例之犯行，並辯稱：其原持有之四五子彈六顆，只
    有彈殼無彈頭且未裝上底火，另其取得丁鏢清之「瓦勒」玩具手槍時，不悉彈匣
    內有二顆改造子彈，迄警查獲時始悉彈匣內有該二子彈，且非其轉讓四五子彈六
    顆予丁鏢清後，再換取丁鏢清所交付之二顆子彈，而係丁鏢清逕行丟下「瓦勒」
    玩具手槍，擅行搶去四五子彈云云。然查被告甲○○上開轉讓及持有子彈之事實
    ，已有經警查獲之各該子彈扣案為憑，且其在原審既供承：其於八十八年一月四
    日，在台西鄉「北極熊玩具店」，以二、三千元購得改造四五手槍一枝（不具殺
    傷力）及改造四五子彈六顆時，子彈就已改造好了等語，繼在警訊及偵查中復自
    承：丁鏢清持有之四五改造子彈六顆，均係其所持交等語在卷，並無片言隻字提
    及其將六顆四五改造子彈轉讓予丁鏢清時，各該子彈無彈頭尚未裝上底火之情，
    另原審同案被告丁鏢清在原審亦供稱：甲○○送給伊之六顆四五改造子彈，係有
    彈頭、底火之完整子彈等語不移，足見被告甲○○將四五改造子彈六顆轉讓予丁
    鏢清時，均屬構造完整之子彈無訛。且該扣案之四五改造子彈六顆，經送內政部
    警政署刑事警察局鑑定結果，認均係玩具槍金屬彈殼加裝鋼珠（直徑約六ｍｍ）
    組合而成之改造子彈，試射二顆均可繫發，認具殺傷力，亦有該局八十八年二月
    六日刑鑑字第一０七二九號鑑驗通知書在卷足稽。次查原審同案被告丁鏢清，在
    原審調查時雖先稱：伊放在「瓦勒」玩具手槍彈匣內之改造子彈二顆，係未裝上
    鋼珠作為彈頭，僅有聲音之空包彈云云，然嗣即改稱：伊放在「瓦勒」玩具手槍
    彈匣內之二顆子彈，只有裝鋼珠當彈頭，並未裝底火云云，已見前後供述不一，
    且觀丁鏢清在原審另稱：伊在玩具店買「瓦勒」玩具手槍時，有附贈子彈彈殼，
    伊另外有買底火，再到別處買鋼珠後，拿回伊住處依說明書改裝子彈等語，再參
    諸被告甲○○證稱：其所持有之改造子彈二顆，已裝有底火，伊並未改造過等語
    ，亦足見原審同案被告丁鏢清有改造該二顆構造完整之子彈。且該二顆改造子彈
    ，經送內政部警政署刑事警察局鑑定結果，認均係玩具槍金屬彈殼加裝直徑六ｍ
    ｍ之鋼珠改造而成，經試射一顆結果，能繫發認具殺傷力，亦有該局八十八年二
    月九日刑鑑字第一０七二八號鑑驗通知書附卷足稽。又被告甲○○在偵查中既自
    承：其係以改造四五手槍一支、彈匣一個及四五改造子彈六顆，與丁鏢清交換「
    瓦勒」手槍一支、彈匣二個及子彈成品二顆等語，繼在原審復自承：其是向丁鏢
    清換得一把「瓦勒」玩具手槍及彈匣內二顆子彈等語，且原審同案被告丁鏢清亦
    供稱：伊將「瓦勒」玩具手槍送給甲○○時，有告訴他槍內有二顆子彈，且他有
    卸下彈匣看到該二顆子彈等語，亦見被告甲○○係在知情下，故將四五改造子彈
    六顆轉讓予丁鏢清後，再換取收受丁鏢清所轉讓之二顆改造子彈，而非如其所言
    係丁鏢清擅行丟下二顆改造子彈，而逕行取去四五改造子彈六顆至明。綜上足認
    被告甲○○所辯前情，顯係事後畏罪卸責飾詞，無足取信，本件事證已臻明確，
    被告甲○○之犯行洵堪認定，應予依法論科。
二、核被告甲○○所為，係犯槍砲彈藥刀械管制條例第十二條第二項之未經許可轉讓
    子彈罪，及同條第四項之未經許可持有子彈罪，其持有四五改造子彈六顆之低度
    行為，已為轉讓之高度行為所吸收，不另論罪，又其原持有之四五改造子彈六顆
    轉讓予丁鏢清後，復收受丁鏢清所轉讓之改造子彈二顆而持有之，則其先後未經
    許可轉讓四五改造子彈六顆，及未經許可持有改造子彈二顆之犯行，顯係犯意各
    別，行為互殊，應予分論併罰。原審本於同上之見解，適用槍砲彈藥刀械管制條
    例第十二條第二項、第四項，刑法第十一條前段、第四十二條第二項、第五十一
    條第五款、第七款、第三十八條第一項第一款，現行法規所定貨幣單位折算新台
    幣條例第二條，罰金罰鍰提高標準條例第二條，並審酌被告甲○○之素行、犯罪
    動機、目的、手段、方法、所生危害、及其犯後態度等一切情狀，就所犯未經許
    可轉讓子彈罪部分，量處有期徒刑一年，併科罰金新台幣十萬元；另就所犯未經
    許可持有子彈罪部分，量處有期徒刑六月，併科罰金新台幣六萬元；並定其應執
    行刑為有期徒刑一年五月，併科罰金新台幣十五萬元，及就併科罰金部分，均諭
    知如易服勞役以新台幣九百元，即銀元三百元折算一日之標準，以資懲儆。復就
    扣案被告甲○○所持有之改造子彈一顆（查扣二顆試射一顆），認係違禁物，依
    法併予宣告沒收。又併予敘明槍砲彈藥刀械管制條例第十九條第一項，雖規定：
    犯該條例第十一條、第十二條第一、二項之罪，並經判處有期徒刑者，應於刑之
    執行完畢或赦免後令入勞動場所強制工作，其期間為三年等語；惟按此項規定不
    問對行為人有無預防矯治其社會危險性之必要，一律宣付強制工作三年，限制其
    中不具社會危險性之受處分人之身體、自由部分，其所採措施與所欲達成預防矯
    治之目的及所需程度，不合憲法第二十三條所定之比例原則，是上開條例第十九
    條規定一律宣告強制工作三年部分，應不予適用，業據司法院大法官會議釋字第
    四七一號解釋在案。因認被告甲○○雖有上開犯行，然既查無證據足以證明其有
    犯罪之習慣，或以犯罪為業或因遊蕩、懶惰成習而犯罪，是依比例原則觀之，尚
    無再予宣告保安處分之必要。經核原判決認事用法並無不合，量刑亦稱妥適。被
    告甲○○上訴意旨，認四五子彈僅有彈殼，及不知「瓦勒」玩具手槍彈匣內有二
    顆子彈，且係丁鏢清逕行丟下「瓦勒」玩具手槍，擅行搶去四五子彈，指摘原審
    對其判決不當，為無理由，應予駁回。
三、據上論斷，應依刑事訴訟法第三百六十八條，判決如主文。
本案經檢察官蘇南桓到庭執行職務。
中    華    民    國      八十九      年      五      月      三十      日
                                  臺灣高等法院臺南分院刑事第二庭
              審判長法官  游    明    仁
                                            法官  蘇    重    信
                                            法官  林    永    茂
右正本證明與原本無異。
如不服本判決，應於判決送達後十日內向本院提出上訴狀，其未敘述理由者並應於提
出上訴狀後十日內向本院補提理由書（應附繕本)。
                                      法院書記官  楊    清    旺
中    華    民    國      八十九      年      五      月      三十一    日
附錄法條：
槍彈藥刀械管制條例第十二條第二項：意圖供自己或他人犯罪之用，而犯前項之罪
                                    者，處三年以下有期徒刑，得併科三萬元以
                                    下罰金。
槍彈藥刀械管制條例第十二條第四項：第一項及第二項之未遂犯罰之。


司法院資訊處製作；財團法人民間司法改革基金會備份。
